【裁判字號】    99,抗,56
【裁判日期】    990226
【裁判案由】    假扣押
【裁判全文】
臺灣高等法院高雄分院民事裁定            99年度抗字第56號
抗  告  人  晉欣營造股份有限公司
法定代理人  丙○○
代  理  人  黃順天律師
相  對  人  國登營造股份有限公司
法定代理人  甲○○
相  對  人  城安新科技股份有限公司
法定代理人  乙○○
共      同
代  理  人  丁○○
上列當事人間聲請假扣押事件，抗告人對於民國99年1 月20日臺
灣高雄地方法院98年度裁全字第5980號裁定，提起抗告，本院裁
定如下：
    主  文
抗告駁回。
抗告訴訟費用由抗告人負擔。
    理  由
一、本件抗告意旨略以：相對人國登營造股份有限公司（下稱國
    登公司）因承攬高雄市政府工務局新建工程處（下稱新工處
    ）「國道末端銜接國際機場國際海港瓶頸路段改善工程」（
    下稱前揭工程），抗告人則於96年1 月23日與相對人國登公
    司及其子公司即相對人城安新科技股份有限公司（下稱城安
    公司）就前揭工程之鋼橋工程部分，訂定「工程技術合作契
    約書」，由抗告人承包前揭工程之鋼橋工程部分（下稱系爭
    工程），約定工程總價為新台幣（下同）4 億8,913 萬4,51
    1 元，付款辦法比照相對人國登公司與業主新工處付款方式
    相對付款，於相對人國登公司領款後3 個工作天電入抗告
    人指定之銀行帳戶，（下稱系爭契約）系爭工程第22次計價
    為6,065 萬9,562 元，於扣除5/100 保留款後，相對人於該
    次工程計價依約應給付抗告人5,762 萬1,166 元，乃相對人
    竟僅給付抗告人4,000 萬元，短少1,762 萬1,166 元。又依
    系爭契約之約定，抗告人使用鋼板總數量為12306 噸，加計
    4/ 100損耗，合計為12798 噸。而抗告人為履行系爭契約，
    共使用13172 噸，超出374 噸，鋼板基價每噸2 萬5,297 元
    ，相對人應增加給付抗告人9,461 萬1,078 元。嗣經雙方協
    議後，扣除廢鐵費用，相對人應給付抗告人931 萬8,578 元
    。以上共計2,693 萬9,744 元。抗告人自得依系爭契約請求
    相對人給付。又相對人國登公司另因承攬中部科學工業園區
    台中基地污水放流管工程第2 標、第3 標工程及承攬交通部
    國道新建工程局國道6 號南投段第C606B －C 標國姓交流道
    接續工程，俱因逾期受巨額之違約金罰款，且相對人亦積欠
    眾多協力廠商（即俗稱小包）工程款，協力廠商於前揭工程
    通車日至現場抗爭，要求相對人國登公司付款，亦經媒體大
    幅報導，顯見相對人之財務已有問題。抗告人欲訴請相對人
    給付前開欠款，恐日後不能強制執行或甚難執行，為免將來
    執行無著，抗告人願供擔保以補釋明之不足，請求裁定准就
    相對人之財產於2,693 萬9,744 元範圍內為假扣押，乃原裁
    定卻駁回抗告人假扣押之聲請，實有違誤。為此提起抗告，
    求予廢棄原裁定，另為適法之裁定云云。
二、按請求及假扣押之原因應釋明之。前項釋明如有不足，而債
    權人陳明願供擔保或法院認為適當者，法院得定相當之擔保
    金，命供擔保後為假扣押。民國92年2 月9 日修正公布之民
    事訴訟法第526 條第1 項、第2 項規定甚明。所謂假扣押之
    原因，即債務人有日後不能強制執行或甚難執行之虞，或應
    在外國執行是也。同法第523 條亦有明文。諸如債務人浪費
    財產，增加負擔，或就其財產為不利益處分，將達於無資力
    之狀態，或移住遠地，逃匿無蹤或隱匿財產等情均屬之。債
    權人就假扣押之原因依法有釋明之義務，亦即需提出可使法
    院信其主張為真實之證據。必待釋明有所不足，而債權人陳
    明願供擔保後，始得准為假扣押；若債權人未釋明假扣押之
    原因，即不符假扣押之要件（最高法院94年台抗字第1182號
    裁判要旨參照）。
三、經查抗告人主張相對人於96年1 月23日與抗告人簽訂系爭契
    約，約定付款辦法比照相對人國登公司與業主新工處付款方
    式相對付款，於相對人國登公司領款後3 個工作天電入抗
    告人指定之銀行帳戶。相對人迄今尚積欠工程款及超出約定
    使用鋼板數量而增加之費用共2,693 萬9,744 元未依約給付
    抗告人，抗告人欲訴請付前開欠款，然因相對人國登公司另
    承包其他工程俱因逾期受巨額之違約金罰款，且亦積欠眾多
    協力廠商工程款，顯見相對人之財務已有問題。抗告人恐日
    後有不能強制執行或甚難執行之虞，爰願供擔保以代釋明，
    聲請就相對人之財產於2,693 萬9,744 元範圍內予以假扣押
    云云，固據抗告人提出系爭契約、工程計價單、統一發票及
    台灣銀行活期存款存摺影本為證，然此僅足釋明請求之原因
    。至於抗告人雖主張相對人國登公司另承包其他工程，因逾
    期受巨額違約金罰款，其財務已有問題云云，然迄未能予以
    釋明，應無足採。又抗告人經本院通知到庭陳述意見，雖以
    協力廠商於前揭工程通車日至現場抗爭，要求相對人國登公
    司付款之剪報，主張相對人國登公司積欠眾多協力廠商工程
    款，相對人之財務已有問題云云，惟抗告人於本院到場已自
    承：業主新工處就已完工之前揭工程，目前計價只有94.16
    /100，如果將來結算之後，數量沒有減少，相對人國登公司
    尚有9,394 萬2,240 元之工程款未領取等事實，則抗告人主
    張相對人之財務已有問題云云，已嫌無據。況依抗告人之陳
    述及上開剪報，亦難認相對人有何浪費財產，增加負擔或就
    其財產為不利處分，將達於無資力之狀態，或隱匿財產等情
    事。此外，抗告人就相對人有日後不能強制執行或甚難執行
    之虞等假扣押之原因，迄未提出能即時調查，可使法院信其
    主張為真實之證據。是抗告人就假扣押之原因即屬未釋明，
    即不符假扣押之要件。揆諸上開說明，抗告人所為假扣押之
    聲請，自屬不應准許。從而原裁定駁回抗告人假扣押之聲請
    ，經核尚無不合。抗告意旨指摘原裁定不當，求予廢棄，即
    為無理由，應予駁回。
四、據上論結，本件抗告為無理由，依民事訴訟法第495 條之1
    第1項、第449 條第1 項、第95條、第78條，裁定如主文。
中    華    民    國    99    年    2     月    26    日
                              民事第三庭
                                  審判長法官 張國彬
                                  法      官 甯  馨
                                  法      官 吳登輝
以上正本證明與原本無異。
如不服本裁定應於送達後10日內向本院提出再抗告狀（並按他造
當事人之人數附繕本），並繳納再抗告費新台幣1,000元。
再為抗告僅得以適用法規顯有錯誤為理由，並應委任律師為代理
人。
中    華    民    國    99    年    3     月    1     日
                                  書  記  官 廖素珍
附註：
抗告人之配偶、三親等內之血親、二親等內之姻親，或抗告人為
法人、中央或地方機關時，其所屬專任人員具有律師資格並經法
院認適當者，亦得為第三審代理人。
抗告人或其法定代理人具有律師資格者及前項情形，應於提起抗
告或委任時釋明之。

司法院資訊處製作；財團法人民間司法改革基金會備份。
